【裁判字號】    96,重訴,1427
【裁判日期】    970423
【裁判案由】    不動產所有權移轉登記
【裁判全文】
臺灣臺北地方法院民事判決            96年度重訴字第1427號
原      告  丙○○
訴訟代理人  吳孟玲律師
被      告  興富發建設股份有限公司
法定代理人  戊○○
訴訟代理人  陳盈潔律師
被      告  大華建設股份有限公司
法定代理人  丁○○
訴訟代理人  乙○○
上列當事人間不動產所有權移轉登記事件，本院於民國九十七年
四月九日言詞辯論終結，判決如下：
    主  文
原告之訴及假執行之聲請均駁回。
訴訟費用由原告負擔。
    事實及理由
一、本件原告起訴主張：
（一）原告於民國九十四年七月十一日向被告興富發建設股份有
      限公司（以下簡稱興富發公司）購買「台北市○○區○○
      路五段一百二十七號二樓之三」房屋與車位（地下三樓第
      一百二十二號）及向被告大華建設股份有限公司（以下簡
      稱大華公司）購買上開房屋與車位所占用之土地（地號為
      台北市○○區○○段三小段三六之一、三六之五地號土地
      ，應有部分為萬分之三三，以下簡稱系爭不動產），總價
      為新台幣（下同）六百三十二萬八千元。兩造並簽定房屋
      買賣契約書及土地買賣契約書（以下簡稱系爭房屋買賣契
      約及系爭土地買賣契約）。
（二）其後被告告知上述房屋之室內設計變更，將原有方正格局
      變更為不規則格局，為此原告曾多次向被告反應，希望被
      告就此能酌減費用予以賠償，怎知被告不願正面回應此事
      ，反而以存證信函催告付款，原告為表購買誠意，遂攜帶
      現金親赴被告公司欲與之協調，怎奈被告公司不願接受，
      原告不得以只好以存證信函檢附餘款支票希望履約，詎料
      被告竟以存證信函解除契約。
（三）系爭房屋買賣契約第七條第三項規定，附件二付款明細表
      中銀行貸款金額之給付方式依附件四貸款協議書方式履行
      。再按上述附件四第四條第二項規定，辦理貸款及抵押設
      定登記所需借款人或保證人之身分證明及其他有關文件簽
      名蓋章辦等手續，甲方悉依乙方之通知並如期辦妥。另按
      同條第五項規定，甲方應於乙方通知對保期限內完成申辦
      貸款之對保之相關手續，逾期達五日乙方以存證信函催告
      ，於催告期限內仍未辦理完成者，依本協議書第三條約定
      之不貸款方式處理。因此，原告係委託被告辦理貸款，原
      告並未收到被告之貸款通知，何來所謂不貸款而催告給付
      現金之理。況原告於接獲被告催告繳納現金時，曾以存證
      信函請求被告公司偕同辦理貸款程序，被告竟無視原告前
      揭請求，竟以存證信函要求給付原告現金，甚至在原告攜
      帶現金欲履約時，竟藉故拒絕，此作法不符合系爭契約之
      上開約定，由此可知被告解除系爭契約並不合法。
（四）為此，原告爰本於系爭契約關係，求為判決：
   1、被告興富發公司應將門牌號碼台北市○○區○○路五段
      一百二十七號二樓之三以及地下三樓第一二二號車位之所
      有權移轉與原告。
   2、被告大華公司應將門牌號碼台北市○○區○○路五段一百
      二十七號二樓之三以及地下三樓第一二二號車位所佔土地
      （地號為台北市○○區○○段三小段三六之一、三六之
      五號，土地持份為萬分之三三）之土地所有權移轉與原告
      。
   3、原告並陳明願供擔保，請准宣告假執行。
二、被告興富發公司辯稱：
（一）被告興富發公司確實已經依據系爭房屋買賣契約之約定，
      於九十五年十二月十九日寄發掛號信函通知原告辦理對保
      等相關手續，並多次以電話通知原告辦理貸款手續，均未
      獲置理，被告興富發公司遂於九十六年五月二十三日再次
      寄發存證信函催告原告，視同不貸款辦理，並請求原告於
      五日內履約，亦未見原告前來辦理貸款等手續。被告興富
      發公司再度於九十六年六月一日以存證信函催告原告應於
      五日內履約，逾期將逕行解除系爭房屋買賣契約，原告在
      拖延近半年後，知悉被告將逕行解約，首次以存證信函表
      明其未通知不貸款等情事，被告興富發公司再次與原告協
      調，要求原告應儘速履約。然原告嗣後仍藉詞拒絕給付價
      金，直至九十六年七月九日，被告興富發公司迫於無奈，
      以從存證信函催告原告於十日內給付剩餘價款，原告雖於
      九十六年七月二十四日欲交付個人支票予被告，後於同年
      八月一日、十五欲交付非即期票予被告，然均非依債之本
      旨給付，被告並非無故拒收。被告興富發公司後再於九十
      六年七月二十五日寄發存證信函解除系爭房屋買賣契約，
      原告於同年月二十六日收受上開信函。
（二）綜上，被告興富發公司解除系爭房屋買賣契約，自屬有據
      。原告本於系爭房屋買賣契約關係，請求被告興富發公司
      給付上開房屋與車位，為無理由，被告興富發公司爰求為
      判決：原告之訴駁回，如受不利判決，願供擔保請准宣告
      免為假執行。
三、被告大華公司辯稱：
（一）系爭房屋買賣契約與土地買賣契約之出賣人雖然分別為被
      告興富發公司及被告大華公司，然上開二份契約互為依存
      關係，彼此具關連性，此觀諸系爭房屋買賣契約第二十六
      條第二項之規定及系爭土地買賣契約第十七條第二項之規
      定即明。此外，被告興富發公司踐行催告原告履約之際，
      被告大華公司亦於函文中明示催告之意，故被告興富發公
      司依約解除系爭房屋契約，其解除之效力亦及於原告與被
      告大華公司間之系爭土地買賣契約，被告大華公司於本案
      並援用被告興富發公司之答辯理由。
（二）綜上，原告本於系爭土地買賣契約關係，請求被告大華司
      給付上開土地應有部分，為無理由，被告大華公司爰求為
      判決：原告之訴駁回，如受不利判決，願供擔保請准宣告
      免為假執行。
四、經查，原告主張其於九十四年七月十一日向被告購買系爭不
    動產，總價為六百三十二萬八千元，兩造並簽定系爭房屋買
    賣契約及系爭土地買賣契約一事，為被告所不爭執，並有原
    告所提出之契約書二份為證，應屬實在。
五、其次，原告本於上開契約關係，請求被告移轉系爭不動產所
    有權予原告，然為被告所不承認，辯稱系爭契約已經解除，
    故被並無上述義務等語，故本案兩造所爭執者，應為下列事
    項：
（一）被告興富發公司解除系爭房屋買賣契約，是否有理由？
（二）被告大華公司解除系爭土地買賣契約，是否有理由？
六、被告興富發公司辯稱系爭房屋買賣契約已經解除，經查：
（一）系爭房屋買賣契約附件四「貸款協議書」第五條第五項規
      定「甲方（即原告)應於乙方（即被告興富發公司）通知
      對保期限內完成申辦貸款之對保相關手續，逾期達五日乙
      方以存證信函催告，於催告期間內仍未辦理完成者，依本
      協議書第三條約定之不貸款方式處理」，第三條第二項規
      定「甲方應於接獲乙方通知辦理產權移轉用印時繳交與銀
      行貸款金額或差額之半數款項，並開立與另半數未繳金額
      同額且禁止背書轉讓免除作成拒絕證書之擔保本票予乙方
      ，於本房屋契約單核發同時繳交另半數未繳金額與乙方」
      ，第三項規定「乙方應於甲方繳清本款項時返還擔保本票
      」，第四項規定「如乙方通知甲方繳交以上款項，而甲方
      逾期達十日仍未繳付或已繳之票據無法兌現時，經乙方以
      存證信函於催繳期限內仍未繳者，乙方得解除房屋買賣契
      約」，此有原告所提出之上開附件一份在卷可稽。
（二）被告興富發公司辯稱該公司於九十五年十二月十九日寄發
      掛號信函通知原告辦理對保等相關手續，並多次以電話通
      知原告辦理貸款手續，然原告並未依約前往辦理等情，雖
      為原告所不承認，證人即被告興富發公司員工曾小玲到庭
      具結證稱「（是否經手通知原告辦理貸款業務？經過情形
      ？）有。我們第一次是用限時掛號正式的通知函，當時的
      回執，原告收受，我們是通知原告95年12月21日到我們公
      司辦理貸款的手續。但是原告未到，當時，原告說他氣喘
      ，所以沒有辦理。還有通過一次電話，原告問我，因為我
      們裡頭有規費的費用，原告問金額如何計算，為何是由原
      告負擔。原告說等到身體好一點後，會主動與我聯絡，之
      後沒有針對這問題與我聯絡，所以公司就依程序催告。」
      ，是被告興富發公司辯稱原告並未依約辦理貸款之對保手
      續，應屬可信，從而被告興富發公司辯稱原告依約未於期
      限內辦理貸款對保手續，故依據上開附件四第五條第四項
      之規定，按照不貸款方式處理，為有理由。
（三）查被告興富發公司於九十六年五月二十三日寄發存證信函
      予原告，通知原告應按照上開附件四第五條第四項之條件
      ，以現金或即期支票一次繳清銀行貸款半數款項即四百六
      十四萬五千元並開立另半數貸款金額本票予被告興富發公
      司，原告於翌日即九十六年五月四日收受上開存證信函等
      情，有被告興富發公司所提出之存證信函與回執各一份為
      證。被告興富發公司辯稱原告亦未於上開期限內前往辦理
      ，亦為原告所不否認。證人甲○○即國泰世華銀行員工雖
      然證稱其受原告之託，與證人曾小玲經由電話聯絡，證人
      甲○○向伊表示欲辦理貸款，應備妥何種文件等，然其時
      間為九十六年六月間，即被告興富發公司已依約通知原告
      應按照上開附件四第五條第四項之條件，以現金或即期支
      票一次繳清銀行貸款半數款項即四百六十四萬五千元並開
      立另半數貸款金額本票予被告興富發公司之後，故被告興
      富發公司依約已無義務配合原告辦理貸款。
（四）再查，被告興富發公司辯稱該公司嗣於九十六年六月一日
      以存證信函催告原告應於五日內履約，逾期將逕行解除系
      爭房屋買賣契約一事，有被告興富發公司所提出之存證信
      函與回執各一份為證。原告雖然主張曾於九十六年七月二
      十四日前往被告興富發公司欲繳交面額為四百六十四萬元
      支票，然為被告興富發公司拒收等情，而為被告興富發公
      司所不否認，然被告興富發公司辯稱原告所欲交付者，為
      票載發票日期九十六年八月一日及十五日之支票二紙，並
      提出支票影本二紙為證。查上開附件第三條第四項所規定
      之期間為通知後十日內，則原告於受被告興富發公司為上
      開催告後，雖於九十六年七月二十四日前往被告興富發公
      司欲給付上開支票二紙，然上開二紙支票票載發票日期為
      九十六年八月一日及十五日之支票二紙，則上開支票縱使
      得以兌現，仍等同原告於九十六年八月十五日始繳清上開
      款項，故被告興富發公司以不符上述約定而拒收上開支票
      ，難謂無據。
（五）末查，被告興富發公司又辯稱原告未能如期履行上開附件
      第三條第四項之約定為由，故被告興富發公司於九十六年
      七月二十五日寄發存證信函解除系爭房屋買賣契約，原告
      於同年月二十六日收受上開信函，並提出存證信函一份為
      證，應經核應屬實。從而被告興富發公司辯稱系爭房屋買
      賣契約已經解除，為有理由。
七、被告大華公司辯稱系爭土地買賣契約已經解除，經查：
（一）系爭房屋土地契約附件二「貸款協議書」第五條第五項規
      定「甲方（即原告)應於乙方（即被告大華公司）通知對
      保期限內完成申辦貸款之對保相關手續，逾期達五日乙方
      以存證信函催告，於催告期間內仍未辦理完成者，依本協
      議書第三條約定之不貸款方式處理」，第三條第二項規定
      「甲方應於接獲乙方通知辦理產權移轉用印時繳交與銀行
      貸款金額或差額之半數款項，並開立與另半數未繳金額同
      額且禁止背書轉讓免除作成拒絕證書之擔保本票予乙方，
      於本房屋契約單核發同時繳交另半數未繳金額與乙方」，
      第三項規定「乙方應於甲方繳清本款項時返還擔保本票」
      ，第四項規定「如乙方通知甲方繳交以上款項，而甲方逾
      期達十日仍未繳付或已繳之票據無法兌現時，經乙方以存
      證信函於催繳期限內仍未繳者，乙方得解除房屋買賣契約
      」，此有原告所提出之上開附件一份在卷可稽。是原告與
      被告大華公司之間，就系爭不動產土地貸款等約定，其條
      件與效力等，和原告與被告興富發公司之間就系爭不動產
      房屋貸款等約定，均屬相同。
（二）其次，被告大華公司辯稱被告興富發公司踐行催告原告履
      行上開契約義務之際，均代理被告大華公司一併為之，此
      為原告所不爭執，同時，觀諸被告興富發公司所提出之上
      開存證信函，其上均載明「本通知函並依大華建設股份有
      限公司授權由本公司全權處理」，是被告大華公司上開辯
      解，應可採信。
（三）據此，被告大華公司本於相同理由，辯稱該公司業已解除
      其與原告間之系爭土地買賣契約，亦同屬有據。
八、綜上所述，被告辯稱渠等與原告間之上開土地與房屋買賣契
    約均已解除，洵屬有據，從而原告本於上開契約關係，訴請
    被告分別移轉系爭不動產所有權予原告，為無理由，應予駁
    回。又原告之訴既經駁回，其假執行之聲請即失所附麗，應
    併予駁回。此外，本案事證已臻明確，兩造其餘主張與攻擊
    防禦方法，經核均與本案判決結果無影響，爰不一一予以審
    酌，附此說明。
據上論結，本件原告之訴為無理由，依民事訴訟法第七十八條，
判決如主文。
中    華    民    國  九十七  年    四   月  二十三  日
                  民事第四庭    法  官  匡偉
以上正本係照原本作成
如對本判決上訴，須於判決送達後20日內向本院提出上訴狀
中    華    民    國  九十七  年    四   月  二十三  日
                                書記官  陳莉庭


司法院資訊處製作；財團法人民間司法改革基金會備份。
